【裁判字號】    91,易,1627
【裁判日期】    920717
【裁判案由】    竊盜
【裁判全文】
臺灣臺北地方法院刑事判決                        九十一年度易字第一六二七號
    公  訴  人  臺灣臺北地方法院檢察署檢察官
    被      告  己○○
    選任辯護人  盧國勳律師
                歐德芳律師
右列被告因竊盜案件，經檢察官提起公訴（九十一年度偵字第八九０三號），本院判
決如左：
    主  文
己○○無罪。
    理  由
一、公訴意旨略以：被告己○○意圖為自己不法之所有，於民國九十年十二月二十二
    日十六時許，在臺北市○○區○○街三十號六樓其所任職之「露絲貝兒美容中心
    」內，趁其他店員工作忙碌疏於防範之際，竊取丙○○所有置於櫃檯上，裝有現
    金新臺幣（下同）二萬五千元之萬用手冊，得手後旋即將現金取走，萬用手冊則
    置於平日由其一人使用之置物櫃化妝盒內。嗣丙○○因欲使用萬用手冊遍尋不著
    ，乃與公司員工共同尋找，始發現上情，因認被告涉犯刑法第三百二十條第一項
    竊盜罪嫌等語。
二、按犯罪事實應依證據認定之，無證據不得推定其犯罪事實。又不能證明被告犯罪
    者，應諭知無罪之判決，刑事訴訟法第一百五十四條、第三百零一條第一項分別
    定有明文。又事實之認定，應憑證據，如未能發現相當證據，或證據不足以證明
    ，自不能以推測或擬制之方法，為裁判基礎，最高法院四十年臺上字第八六號判
    例可資參照。本件公訴人認被告涉犯竊盜罪嫌，無非係以丙○○之指訴，及證人
    乙○○、戊○○、甲○○、辛○○、庚○○、丁○○等人之證詞，暨內政部警政
    署刑事警察局鑑定置物櫃物化妝盒上有被告之指紋等為據。惟訊據被告堅詞否認
    有右揭竊盜犯行，辯稱丙○○所有之萬用手冊內是否確有現金及數額是否為二萬
    五千元均有疑問，縱使屬實，伊亦未竊取丙○○所有之萬用手冊及二萬五千元等
    語。
三、經查：
    （一）丙○○於警訊、偵查及本院審理中對於在右揭時、地因與店內員工在大眾
          房練習美容課程，故將其所有裝有二萬五千元之萬用手冊遺忘置放於櫃檯
          上，美容課程完畢後發現萬用手冊不見，即請店內員工幫忙尋找一節均陳
          述綦詳，證人戊○○、甲○○、辛○○、庚○○、羅玉英即店內員工亦均
          證稱丙○○於美容練習完畢後即表示裝有二萬五千元之萬用手冊不見，請
          大家幫忙尋找等語，核與丙○○之陳述相符。本件丙○○於萬用手冊發現
          遺失時隨即表示該萬用手冊內有現金二萬五千元，並非在尋得萬用手冊時
          始如此陳述，況若本件僅遺失萬用手冊而無現金，丙○○當無可能大費周
          章請店內員工幫忙尋找，並逐一清點置物櫃，甚或報警處理，足見該萬用
          手冊內應確有現金二萬五千元。
    （二）又丙○○所有之萬用手冊係於員工休息室中被告使用之置物櫃內化妝盒內
          尋獲，裡面已無二萬五千元，被告當日下午趁員工在大眾房練習時外出至
          ＫＴＶ唱歌，於找到萬用手冊後始經電話通知返回露絲貝兒美容中心等情
          ，業據證人丙○○、戊○○、甲○○、辛○○、庚○○證稱明確，被告所
          有之化妝盒上經採得指紋送鑑定結果，可資比對指紋五枚均與被告指紋卡
          右中指指紋相符，此復有內政部警政署刑事警察局鑑驗書附卷可稽。惟被
          告是否竊取丙○○所有內裝有二萬五千元之萬用手冊，仍有進一步審究之
          必要：
          １、丙○○所有之萬用手冊固係於被告之置物櫃內化妝盒內尋獲，惟被告
              使用之置物櫃並非僅被告一人使用，而係與其堂姐戊○○共同使用，
              已經證人丙○○、戊○○、甲○○、辛○○、庚○○、羅玉英等證述
              屬實（見偵查卷第十三頁反面、第十九頁反面、第二十頁反面、本院
              九十二年三月二十日、同年三月二十七日、同年六月五日、同年七月
              三日訊問筆錄）。又丙○○於發現萬用手冊不見時，要求所有員工將
              置物櫃打開檢查，此時被告使用之置物櫃鑰匙插在鑰匙孔上，並未上
              鎖一節，復據證人戊○○證稱在卷（見本院九十二年三月二十日訊問
              筆錄），戊○○並證述被告使用之置物櫃平日未上鎖，鑰匙插在鑰匙
              孔上，被告所有之化妝盒不能上鎖等語（同上筆錄），證人辛○○、
              庚○○亦證稱其它人的置物櫃有的有上鎖，有的沒有等詞（見本院九
              十二年三月二十日、同年七月三日訊問筆錄）。則由證人上開證詞可
              知，被告使用之置物櫃及化妝盒因未上鎖，任何人均可自由打開。
          ２、其次，丙○○所有之萬用手冊被竊當日，除庚○○、甲○○因幫客人
              服務而不在大眾房練習外，其餘之員工如戊○○、辛○○、羅玉英、
              范芳婷、林玟足及被告等人固均在大眾房內練習，惟員工練習時可自
              由進出大眾房、員工休息室，員工休息室未上鎖等情，均為證人林佳
              慧、戊○○、辛○○等證述在卷（見本院九十二年三月二十日、三月
              二十七日訊問筆錄），證人辛○○亦證稱當日在大眾房練習時有上廁
              所等詞（見本院九十二年三月二十日訊問筆錄），證人甲○○、莊勛
              捷復證述客人上廁所、洗澡時係由客人自行前往，未陪同在場等語（
              見本院九十二年六月五日、同年七月三日訊問筆錄），足見案發當日
              除被告之外，該美容中心之員工甚或客人均可自由進出員工休息室。
          ３、再者，九十年十二月二十二日當日丙○○發現萬用手冊不見之後，並
              未對在場員工搜身或檢查所有員工包包，員警到場後，亦未對在場員
              工搜身或檢查所有員工包包之事實，此經證人戊○○、辛○○、吳金
              穎、庚○○等證稱明確（見本院九十二年三月二十日、同年三月二十
              七日、同年六月五日、同年七月三日訊問筆錄），則當日該中心之其
              餘員工身上或包包內有無二萬五千元之款項均未能得知。又當日林佳
              慧所有之萬用手冊於被竊前是拉鍊未拉上，攤開放在櫃檯上，櫃檯在
              大門一進去的地方等情，復據證人丙○○證述在卷（見本院九十二年
              三月二十七日訊問筆錄），則萬用手冊放置之地方係公開、任何人均
              可看見、拿取之處所。
          ４、綜觀上開說明可知，丙○○所有之萬用手冊，雖係於被告使用之置物
              櫃中化妝盒內找到，惟該萬用手冊係置於公眾得知悉取得之櫃檯上，
              任何人皆可拿取，又被告使用之置物櫃、化妝盒任何人均可自由打開
              ，而當日進出員工休息室之人亦非僅被告一人，則除被告之外，其餘
              員工甚至當日消費之客人，均可能竊取萬用手冊內之金錢，再將該萬
              用手冊放置於被告使用之置物櫃中化妝箱內，而丙○○或員警於當日
              並未檢視其餘員工之包包及身體，則其餘員工是否有來源不明之大筆
              金額亦無法得知，復參酌若果該萬用手冊係被告竊取，被告大可將該
              萬用手冊續放於櫃臺上甚或放置於員工休息室他處或他人置物櫃或包
              包中，又豈有甘冒被查獲之危險，將之放置於自己之置物櫃、化妝盒
              內，再外出唱歌達數小時之久等情，本件實難認被告有竊取丙○○所
              有萬用手冊及現金二萬五千元之行為。
          ５、至於公訴人主張化妝盒上有被告之指紋一節，雖有內政部警政署刑事
              警察局鑑驗書在卷可稽（見偵查卷第十九頁），然該化妝盒平日即係
              由被告使用，故其上有被告之指紋當非即有可疑之處，況依該鑑驗書
              記載，可資比對之指紋計五枚，則是否有未能比對之他人指紋亦不得
              而知，證人戊○○亦證述曾向被告借用過眉筆而開啟觸碰過化妝盒一
              詞（見本院九十二年三月二十日訊問筆錄），惟該化妝盒上亦無張玲
              珊之指紋，是無法以化妝盒有被告指紋即可推論丙○○所有之萬用手
              冊及二萬五千元為被告所竊取。又公訴人質疑被告為何於當天上班時
              間蹺班去唱歌，且恰好身懷巨款一萬七千元，並於知曉要回公司受查
              詢始交予其男友乙○○部分，證人甲○○、戊○○均證述當天早上及
              前一天被告即已告知其下午要去唱歌之事一詞（見本院九十二年三月
              二十日、六月五日訊問筆錄），證人乙○○亦證稱於當天之前幾天已
              約好要唱歌等語（見本院九十二年三月二十七日訊問筆錄），足見被
              告並非當日臨時刻意外出唱歌。再者，被告於唱歌回程中將身上一萬
              七千元交予其男友乙○○等情，固經證人乙○○於警詢及本院審理時
              證述甚詳（見偵查卷第十七頁、本院九十二年三月二十七日訊問筆錄
              ），惟被告於警詢迄本院審理時均陳稱該筆款項係要交予其男友之互
              助會會款明確，並提出互助會單一份在卷可稽，證人乙○○亦證稱伊
              與被告確有加入乙○○母親名義之互助會一詞（見本院九十二年三月
              二十七日訊問筆錄），二者互核相符，且證人乙○○復證稱唱完歌後
              係伊要被告將錢交給伊保管等語（見偵查卷第十七頁反面），足認並
              非被告於案發後為恐遭查獲始將身上之金錢交予其男友。而該筆一萬
              七千元款項，被告辯稱是九十年十二月初其母親交付予伊的等語，亦
              與證人丁○○即被告母親證述於九十年十二月初被告回家時曾交付被
              告三萬元美容晉階用之錢及一萬五百元同事購買之化妝品費用等詞（
              見本院九十二年三月二十七日訊問筆錄）一致，雖證人乙○○於警詢
              中陳稱當日被告告知伊一萬七千元係被告前男友拿來還被告之金錢等
              語（見偵查卷第十七頁反面），似與被告陳述及證人丁○○之證詞不
              符，然被告於偵查中已明確供承係因乙○○不要伊拿家裡的錢等語（
              見偵查卷第三十八頁反面），再觀之乙○○係於九十年十二月二十三
              日一時五十分許，在臺北市政府警察局中正第一分局忠孝西路派出所
              警詢時為上開陳述，而被告於九十一年一月十二日十時二十分許始至
              臺北市政府警察局中正第一分局接受詢問製作筆錄，此有上開二份警
              詢筆錄在卷可參，則若係被告竊取丙○○之金錢，為隱瞞犯行虛偽陳
              述，在其男友乙○○經警詢問之後，被告為求供述一致，大可與李盈
              德相同陳述，又何須另偽稱係其母親交付給伊之金錢，再大費周章圓
              此謊言，堪認被告上開供述應可採信，公訴人以此質疑被告所辯不可
              採信，再推論此筆款項即為被告竊得之款項殊非足採。
四、綜上所述，本件並無證據可證明被告有竊取丙○○所有萬用手冊及二萬五千元現
    金之行為，此外，復查無其他積極證明足資證明被告有公訴人所指之竊盜犯行，
    不能證明被告犯罪，自應為被告無罪之諭知。
據上論斷，應依刑事訴訟法第三百零條第一項，判決如主文。
本案經檢察官葉惠燕到庭執行職務
中    華    民    國      九十二      年      七      月    十七        日
                                      臺灣臺北地方法院刑事第八庭
                                          法  官  鄭  佾  瑩
右正本證明與原本無異。
如不服本判決，應於判決送達後十日內向本院提出上訴狀（應抄附繕本）。告訴人或
被害人如對於本判決不服者，應具備理由請求檢察官上訴，其上訴期間之計算係以檢
察官收受判決正本之日期為準。
                                          書記官  何  適  熹
中    華    民    國      九十二      年      八      月    十八        日


司法院資訊處製作；財團法人民間司法改革基金會備份。
